【裁判字號】    89,易,707
【裁判日期】    901114
【裁判案由】    偽造文書
【裁判全文】
台灣台北地方法院刑事判決                          八十九年度易字第七七號
    公  訴  人  台灣台北地方法院檢察署檢察官
    被      告  甲○○
右列被告因偽造文書案件，經檢察官提起聲請簡易判決處刑（八十八年度偵字第二二
七一五號），經本院認宜以通常程序審理，本院判決如左：
    主  文
甲○○無罪。
    理  由
一、公訴意旨略以：被告甲○○於民國八十五年七月十二日下午二時四十分許，駕駛
    ＴＡＺ－九五八號機車，在台北市○○路一００號前，因違反道路交通安全規則
    致發生車禍，經警舉發，並將「樹00000000000號」普通小型車駕駛
    執照留置（即代保管物件），詎被告不願繳納交通違規罰款，明知上開駕駛執照
    係遭留置而非遺失，竟於翌（十三日）日委由不知情而無犯罪故意之弟卓陳銓至
    台北監理處，以駕駛執照遺失為由，向該管機關申請補發，使承辦之公務員將不
    實之事項登載於其所掌汽機車駕駛人審驗暨各項登記異動書及各項資料等公文書
    上，並據以獲發「000000000000號」普通小型車新駕駛執照使用，
    足以損害於監理機關對駕照管理之正確性，嗣經台北市交通事件裁決所察覺上情
    ，因認被告甲○○涉有偽造文書罪嫌。
二、本件公訴人認被告涉有右揭犯罪，無非係以台北市政府警察局舉發違反道路交通
    管理事件通知單、被告為警代為保管之駕駛執照及汽機車駕駛人審驗暨各項登記
    異動書等影本在卷，認被告理應於遺失之第一張駕駛執照遭拾獲者寄回時，即應
    向主管機關報繳註銷，其於警察臨檢時出示該駕駛執照，主觀上係認該駕駛執照
    仍為有效，且被告於數月車禍後，駕駛執照遭警代為保管之翌日，即委由不知情
    之卓陳銓向台北市監理處申請補發，應有不法之意圖，為其論據。
三、按犯罪事實，應依證據認定之，無證據不得推定其犯罪事實。又不能證明被告犯
    罪者，應諭知無罪之判決，刑事訴訟法第一百五十四條、第三百零一條第一項分
    別訂有明文。又按刑法第二百十四條使公務員登載不實罪，以行為人主觀上明知
    為「不實」之事項，使公務員登載於職務上所掌之公文書，而公務員登載於公文
    書上之內容亦為「不實」，足以生損害於公眾或他人，為構成要件，如其登載之
    內容非屬不實，自難以該罪相繩。（最高法院五十二年度台非字第八六號判決參
    照）。訊據被告甲○○堅決否認有使公務員登載不實之犯行，辯稱：其於八十二
    年曾遺失駕駛執照而申請補發，事後經他人拾獲原駕駛執照寄回，故其持有該應
    註銷之駕駛執照，而其於八十二年申請補發之駕駛執照復於八十五年初遭竊，故
    僅持有原應註銷之無效駕駛執照。其認為於八十二年遺失遭寄回之駕駛執照是無
    效的，係因車禍住院，當時身上並無身份證，為了讓警察確認身份始出示該駕駛
    執照，至第二張駕駛執照遭竊時，因為沒有迫切之需要，故未立即申請補發；其
    因認為警代為保管之駕駛執照是無效的，為了避免違法，故立刻委由他人申請補
    發駕駛執照以換回為警代為保管之無效駕駛執照，其當時車禍住院不知自己尚須
    繳納罰款，並無逃避繳納罰款之意圖等語。經查：
   （一）被告於委託其弟卓陳銓代為申請補發駕駛執照時，並未因車禍經警告知有
         違規應繳納罰款之事實，有台北市政府警察局交通警察大隊道路交通案件
         代保管物件臨時收據上代保管原因記載：「因發生交通事故，肇事責任待
         查」在卷可參，而台北市政府警察局雖於同年月十二日開立舉發違反道路
         交通管理事件通知單，惟收受通知聯者簽章欄並未有被告之簽名，亦未有
         拒絕簽名之註記，足認被告並未於當場收受該通知單，且依該通知單上所
         載被告交付警察留置駕駛執照僅係由警代為保管，並非違規予以吊扣駕駛
         執照，故被告所辯其車禍住院不知已違反交通規則而有繳納罰款之義務等
         語，應可採信，則被告於八十五年七月十三日委由不知情之卓陳銓向台北
         市監理處申請補發駕駛執照時，並無逃避繳納罰款之意圖，應可認定。
   （二）被告曾於八十二年間因遺失駕駛執照而申請補發之事實，有普通汽車駕駛
         執照登記書、汽車駕駛人審驗暨各項異動登記書及台北市監理處九十年九
         月十四日汽車駕駛人異動歷史列印單在卷可稽，並經本院電話查詢屬實，
         有電話記錄在卷可佐，而被告為警代保管之駕駛執照上補照次數欄所載為
         ０，足認被告所辯為警代為保管者為其已遺失而由他人寄回之無效駕駛執
         照等情，應可認定。
   （三）按被告因車禍而違警代為保管駕駛執照，當時肇事原因待查，且被告未當
         場收受舉發道路交通違規管理事件通知單，其為警留置駕駛執照以確認身
         份，如其仍持有於八十二年間已補發之有效駕駛執照，即可持用該駕駛執
         照，尚無於翌日即委託其弟代為申請補發駕駛執照之必要，而依卷內之證
         據及公訴人之舉證，均無法認定被告於八十二年間補發之駕駛執照尚未遺
         失，則被告所辯其係急於將已失效之第一張駕駛執照換回而委託卓陳銓代
         為申請補發，於八十五年七月十三日卓陳銓代為申請補發駕駛執照時，其
         所持有有效之駕駛執照確已遺失等情，應可採信，則被告確因其第二張駕
         駛執照遺失而向主管機關申請補發駕駛執照，要難認被告有何明知「不實
         」之事項，而使公務員登載之故意，而該管公務員所載亦非「不實」之事
         項，自與刑法第二百十四條使公務員登載不實罪構成要件並不相符，自難
         以該罪相繩，此外，復查無其他積極之證據，足認被告確有該等之犯行，
         本件不能證明被告犯罪，依首揭說明，自應諭知被告無罪之判決。
據上論斷，應依刑事訴訟法第三百零一條第一項判決如主文。
本案經檢察官楊國宏到庭執行職務
中      華      民      國      九十      年      十一      月  十四    日
                                      臺灣臺北地方法院刑事第九庭
                                          法  官  沈君玲
右正本證明與原本無異。
如不服本判決，應於判決送達後十日內，向本院提出上訴狀。
                                          書記官  蔡梅蓮
中      華      民      國      九十      年      十一      月  二十六  日


司法院資訊處製作；財團法人民間司法改革基金會備份。
